【裁判字號】    99,消債清,40
【裁判日期】    990719
【裁判案由】    清算事件
【裁判全文】
臺灣士林地方法院民事裁定            99年度消債清字第40號
債  務  人  甲○○
上列當事人因清算事件，本院裁定如下：
    主  文
債務人甲○○於民國九十九年六月十四日所提出如附件一所示之
更生方案不予認可，並自中華民國九十九年七月二十六日十七時
起開始清算程序，且同時終止清算程序。
    理  由
一、按法院得將更生方案之內容及債務人財產及收入狀況報告書
    通知債權人，命債權人於法院所定期間內以書面確答是否同
    意該方案，逾期不為確答，視為同意。同意及視為同意更生
    方案之已申報無擔保及無優先權債權人過半數，且其所代表
    之債權額，逾已申報無擔保及無優先權總債權額之二分之一
    時，視為債權人會議可決更生方案。債務人有薪資、執行業
    務所得或其他固定收入，法院認更生方案之條件公允者，得
    不經債權人會議可決，逕依債務人之聲請或依職權以裁定認
    可更生方案。更生方案未依消費者債務清理條例第59條、第
    60條規定可決時，除有第64條規定之情形外，法院應以裁定
    開始清算程序。分別為消費者債務清理條例第60條第1 項、
    第2 項、第64條第1 項及第61條所明定。次按法院裁定開始
    更生程序後，債務人免責前，法院裁定開始清算程序，其更
    生聲請視為清算聲請，為同條例第78條第1 項後段所明定。
    又法院開始清算程序之裁定，應載明其年、月、日、時，並
    即時發生效力，復為同條例第83條第1 項所明定。另依同條
    例第85條第1 項之規定，債務人之財產不敷清償清算程序之
    費用時，法院應裁定開始清算程序，並同時終止清算程序。
二、查債務人甲○○聲請更生，前經本院於民國98年8 月21日以
    97年度消債更字第192 號裁定自98年8 月24日17時起開始更
    生程序，並命司法事務官進行更生程序在案。債務人於99年
    6 月14日所提之更生方案（如附件一所示，下稱系爭更生方
    案），經本院於99年6 月15日發函全體債權人，命其於99年
    6 月25日以前以書面確答是否同意債務人所提之更生方案，
    嗣經全體債權人函覆均表示不同意，此有本院上開函文及全
    體債權人之民事陳報狀在卷可憑（見本院98年度司執消債更
    字第77號卷第182 、183 、197 至239 頁）。從而，依首揭
    消費者債務清理條例第60條第2 項規定，系爭更生方案已未
    經債權人可決通過。
三、次查，依債務人提出如附件二所示之財產及收入報告書所載
    ，其每月駕駛計程車淨收入為新臺幣（下同）3 萬5,000 元
    ，扣除每月必要支出共2 萬5,574 元後，僅餘9,426 元，故
    提出系爭更生方案，其條件為債務人自認可更生方案裁定確
    定之翌月起，以1 個月為1 期，分96期清償，第1 至41期每
    月清償1 萬元，第42至96期每月清償1 萬2,000 元，總清償
    金額為107 萬元，清償成數為37.49%。惟按夫妻互負扶養之
    義務，固為民法第1116條之1 所明定。然依同法第1117條規
    定：「受扶養權利者，以不能維持生活而無謀生能力者為限
    。前項無謀生能力之限制，於直系血親尊親屬，不適用之。
    」準此，配偶受扶養之權利，係以其不能維持生活而無謀生
    能力為要件。查債務人之配偶唐偉年滿37歲，有謀生能力，
    且有固定收入，此有其97、98年度綜合所得稅各類所得資料
    清單可參（見本院98年度司執消債更字第77號卷第154 、17
    4 頁），其縱因短暫失業，依上開民法規定，亦難認有何受
    聲請人扶養權利可言，債務人所陳報之房租、電、瓦斯、電
    話費、全戶膳食費、配偶之國民年金及健保費，自應扣除其
    配偶應分攤之部分。按消債條例之立法目的係在使不幸陷入
    經濟困境之人得以清理債務、重建生活，並於清理過程中保
    有符合人性尊嚴之最低基本生活，而非維持債務人過去慣常
    之寬逸生活，故於評估債務人之清償債務能力時，不得由債
    務人任意主張其基本生活費用之數額，債務人居住於臺北縣
    汐止市，則其個人必要支出應依行政院主計處所公告99年度
    臺北縣每人每月最低生活費標準1 萬0,792 元（含房屋租金
    ）計算之，再加計其子錢愷銓、母何祖芳之扶養費共4,000
    元，則債務人每月必要支出應為1 萬4,792 元，其每月收入
    3 萬5,000 元，扣除上開支出後，尚餘2 萬0,208 元，則系
    爭更生方案僅稱每月清償1 萬元，其條件實認難屬公允，自
    無上開消費者債務清理條例第64條之適用。
四、綜上所述，系爭更生方案既未依消費者債務清理條例第60條
    規定可決，又無同條例第64條規定之適用，依同條例第61條
    規定，應裁定開始清算程序。又依附件二所示財產及收入狀
    況報告書及債務人提出之財產歸屬資料清單（見本院98年度
    司執消債更字第77號卷第149 頁）所載，其名下並無可供即
    時換價之財產，堪認債務人之財產應不敷清償清算程序之費
    用，依首揭規定，裁定開始本件清算程序，並同時終止清算
    程序。
五、裁定如主文。
中    華    民    國    99    年    7     月    19    日
                  民事第一庭  法      官  古振暉
上為正本係照原本作成。
開始清算程序之裁定不得抗告，如不服同時終止清算程序之裁定
，應於裁定送達後10日內，以書狀向本院提出抗告，並繳納抗告
費新臺幣1千元。
中    華    民    國    99    年    7     月    20    日
                              書  記  官  劉淑慧

司法院資訊處製作；財團法人民間司法改革基金會備份。
